【裁判字號】    90,自,56
【裁判日期】    900612
【裁判案由】    侵占
【裁判全文】
臺灣臺中地方法院刑事判決             九十年度自字第五十六號
    自  訴  人  甲○○
    被      告  乙○○
右列被告因侵占案件，經自訴人提起自訴，本院判決如左：
    主  文
乙○○無罪。
    理  由
一、自訴意旨略以：被告乙○○因出售一批辦公設備予自訴人，而取得自訴人所交付
    ，供作擔保用之德鎧科技股份有限公司號碼從八九ＮＤ0000000至八九Ｎ
    Ｄ0000000號之股票共五十張，於民國（下同）八十九年一月二日因自訴
    人經營不善，兩人協議由被告將辦公設備搬走，被告不得將自訴人交付供作清償
    貨款之支票提示兌現，前揭股票並應返還予自訴人，詎被告竟在台中市○○○路
    七五八號二十五樓Ｂ棟，萌生不法所有之意圖，將前揭股票侵吞，易持有為所有
    ，且將前開支票提示兌現，因認被告涉有刑法第三百三十五條第一項之侵占罪嫌
    及刑法第三百四十二條之背信罪嫌。
二、惟按犯罪事實應依證據認定之，無證據不得推定其犯罪事實，刑法第一百五十四
    條定有明文。且刑法上之侵占罪，須持有人變易其原來之持有意思而為不法所有
    之意思，始能成立，如僅將持有物延不交還或有其他原因致一時未能交還，既缺
    乏主觀要件，即難遽以該罪相繩（最高法院六十八年台上字第三一四六號判例參
    照），又背信罪之成立，以處理他人事務之人，有圖自己或他人不法，或圖加損
    害於本人之意思而故為違背其任務之行為為要件，如僅單純之債務不履行問題，
    即無該法之適用。
三、查自訴人認被告乙○○涉有侵占、背信罪嫌，無非係以被告屆期未依約將股票返
    還自訴人為據。然訊據被告乙○○堅決否認有侵占、背信之犯行，辯稱：伊取得
    該股票係因自訴人尚積欠伊貨款，如果自訴人依約清償貨款，伊自當返還股票，
    伊不可能同意搬走辦公設備即無條件返還股票，且自訴人交付予伊之支票係用以
    清償本件貨款，伊屆期提示，亦無背信之問題等語，經查：本件自訴人於八十九
    年間陸續向被告訂購辦公設備，分別開立以台灣土地銀行台中分行為付款銀行，
    發票日八十九年十一月三十日、十二月三十日，票面金額均為新台幣（下同）十
    九萬三千六百六十八元、合作金庫為付款人，發票日九十年一月十日，面額二萬
    八百元，土地銀行台中分行為付款銀行，發票日九十年一月三十日，面額十九萬
    三千六百六十六元之支票共四紙（以下簡稱系爭支票）予被告，並經營不善而無
    法如期付清貨款，而由自訴人主動將前揭股票交付予被告，用以擔保前開票款之
    兌現，惟前開支票均尚未兌現，業經自訴人到庭陳述明確，並經本院當庭勘驗前
    開股票及系爭支票均由被告持有明確，堪信被告所辯伊持有股票係因自訴人貨款
    尚未付清等語可採。被告既係因貨款未受償而持有擔保之股票，自無不法所有意
    圖可言，縱令被告曾答應返還股票，惟其單純延不交還，亦缺乏侵占之主觀要件
    ，又系爭支票係自訴人交付被告，作為清償貨款之用，則被告屆期提示兌現，係
    行使其票據之權利，縱令被告事後答應不去提示，亦僅係權利之放棄，而非替自
    訴人處理事務，自未構成背信。本案純係雙方因買賣關係所引發之民事債務問題
    ，應由自訴人另循民事途徑解決。此外，復查無其他積極証據足資認定被告有何
    被訴之犯行，不能証明其犯罪，自應依法為無罪之諭知。
據上論斷，應依刑事訴訟法第三百四十三條、第三百零一條第一項，判決如主文。
中    華    民    國      九十      年       六      月     十二    日
                              臺灣臺中地方法院刑事第二庭
                                    法  官  陳 如 玲
右正本證明與原本無異。
如不服本判決，應於判決送達後十日內向本院提出上訴狀，上訴於臺灣高等法院臺中
分院( 須附繕本 )。
                                    書記官
中    華    民    國      九十      年       六      月     十三    日


司法院資訊處製作；財團法人民間司法改革基金會備份。
